臺灣高等法院刑事判決
110年度上訴字第3306號
上  訴  人  
即  被  告  蕭恩碩




選任辯護人  林冠廷律師(法扶律師)
上列上訴人即被告因違反槍砲彈藥刀械管制條例案件，不服臺灣
士林地方法院109年度審訴字第1014號，中華民國110年8月11日
第一審判決（起訴案號：臺灣士林地方檢察署109年度偵字第511
2號），提起上訴，本院判決如下：
    主  文
上訴駁回。
    事  實
一、甲○○明知可發射子彈具有殺傷力之改造手槍、具殺傷力子彈
    ，分屬槍砲彈藥刀械管制條例所列管之槍砲及彈藥，非經中
    央主管機關許可，不得持有，竟基於持有可發射子彈具殺傷
    力之改造手槍及具殺傷力子彈之犯意，於民國103年間某時
    許，在臺北市中山區林森北路某處，自真實姓名不詳之成年
    友人「邱子軒」（已歿）收受由仿半自動手槍製造之槍枝，
    換裝土造金屬槍管而成，擊發功能正常，可供擊發適用子彈
    使用，具殺傷力之改造手槍1支（含彈匣2個，槍枝管制編號
    ：0000000000號）、具殺傷力非制式子彈8顆，將之藏放於
    臺北市○○區○○路0段000號住處而持有之。嗣於109年3月10日
    上午11時許，在上址住處，經警持搜索票前往執行搜索，扣
    得改造手槍1支、子彈8顆及不具殺傷力之子彈4顆，始查悉
    上情。
二、案經臺北市政府警察局士林分局報告臺灣士林地方檢察署檢
    察官偵查起訴。
    理  由
壹、程序部分
一、按被告以外之人（包括證人、鑑定人、告訴人、被害人及共
    同被告等）於審判外之陳述雖不符刑事訴訟法第159條之1至
    之4等4條之規定，而經當事人於審判程序同意作為證據，法
    院審酌該言詞陳述或書面陳述作成時之情況，認為適當者，
    亦得為證據（第1項）。當事人、代理人或辯護人於法院調
    查證據時，知有第159條第1項不得為證據之情形，而未於言
    詞辯論終結前聲明異議者，視為有前項之同意，刑事訴訟法
    第159條之5定有明文。立法意旨在於傳聞證據未經當事人之
    反對詰問予以核實，原則上先予排除。惟若當事人已放棄反
    對詰問權，於審判程序中表明同意該等傳聞證據可作為證據
    ；或於言詞辯論終結前未聲明異議，基於尊重當事人對傳聞
    證據之處分權，及證據資料愈豐富，愈有助於真實發見之理
    念，且強化言詞辯論主義，使訴訟程序得以順暢進行，上開
    傳聞證據亦均具有證據能力。經查，本院以下所引用被告以
    外之人於審判外之陳述，檢察官、被告甲○○及辯護人於言詞
    辯論終結前，均未就所調查之證據主張有刑事訴訟法第159
    條第1項不得為證據之情形，本院審酌各該證據資料製作時
    之情況，亦無違法不當或證明力明顯過低之瑕疵，以之作為
    證據應屬適當，依刑事訴訟法第159條之5規定，認該等證據
    均具證據能力。
二、本判決所引用之非供述證據部分，與本案均有關聯性，復無
    證據證明係實施刑事訴訟程序之公務員以不法方式所取得，
    亦無刑事訴訟法第159條之4顯有不可信之情況與不得作為證
    據之情形，且經本院於審理期日依法進行證據之調查、辯論
    ，依刑事訴訟法第158條之4之反面解釋，應有證據能力。
貳、實體部分
一、上揭事實，業據被告甲○○於警詢、偵查、原審及本院審理時
    坦承不諱（109年度偵字第5112號卷〈下稱偵查卷〉第19至25
    頁、第125至127頁、第193至197頁，原審卷第90頁、第217
    頁、本院卷第144頁），並有臺灣士林地方法院109年度聲搜
    字第178號搜索票、臺北市政府警察局士林分局搜索扣押筆
    錄、扣押物品目錄表在卷可稽（偵查卷第69至77頁），又扣
    案之槍支、子彈，經送內政部警政署刑事警察局分別以檢視
    法、性能檢驗法、試射法鑑定結果，認：送鑑手槍1支（槍
    枝管制編號：0000000000號，含彈匣2個）係改造手槍，由
    仿半自動手槍製造之槍枝，換裝土造金屬槍管而成，擊發功
    能正常，可供擊發適用子彈使用，認具殺傷力；送鑑子彈8
    顆，為非制式子彈，由金屬彈殼組合直徑約8.8mm金屬彈頭
    而成，均可擊發而具殺傷力，有內政部警政署刑事警察局10
    9年5月20日刑鑑字第1090026694號鑑定書、109年7月24日刑
    鑑字第1090069149號函文各1份存卷可考（偵查卷第137至14
    0頁、第181頁），復有改造手槍1支、非制式子彈8顆扣案可
    佐。被告上開自白核與事實相符，堪信為真實。本案事證明
    確，被告犯行堪以認定，應予依法論科。
二、論罪
  ㈠按行為後法律有變更者，適用行為時之法律。但行為後之法
    律有利於行為人者，適用最有利於行為人之法律，刑法第2 
    條第1項定有明文。查被告行為後，槍砲彈藥刀械管制條例
    第4條第1項第1款、第7條、第8條業於109年6月10日修正公
    布，於同年月12日生效施行。本次修法就第4條第1項第1款
    所稱槍砲之定義，在特定類型槍砲前增列「制式或非制式」
    ，且配合在第7條第1項、第8條第1項、第9條第1項及第3項
    亦均增列「制式或非制式」，以調整各條所規範特定類型槍
    砲之範圍（另將第8條第4項原條文「槍枝」，修正為「槍砲
    」，以統一用語），故依修正後之新法，持有「非制式手槍
    」，應依槍砲彈藥刀械管制條例第7條第4項規定處罰。則被
    告持有扣案具殺傷力之改造手槍，於修正前係犯槍砲彈藥刀
    械管制條例第8條第4項之罪（處3年以上10年以下有期徒刑
    ，併科新臺幣7百萬元以下罰金），修正後係犯槍砲彈藥刀
    械管制條例第7條第4項之罪（處5年以上有期徒刑，併科新
    臺幣1千萬元以下罰金），經比較修正前後規定，修正後規
    定未較有利於被告，依刑法第2條第1項前段規定，應適用被
    告行為時即修正前槍砲彈藥刀械管制條例第8條第4項規定論
    處。
　㈡核被告所為，係犯修正前槍砲彈藥刀械管制條例第8條第4 項
    之未經許可持有改造手槍罪、槍砲彈藥刀械管制條例第12條
    第4項之未經許可持有子彈罪。
　㈢被告以一同時持有改造槍枝及子彈行為，觸犯上開2罪名，為
    想像競合犯，應依刑法第55條規定，從一重之未經許可持有
    改造手槍罪處斷。
　㈣次按行為人未經許可持有可發射子彈具殺傷力之改造槍枝為
    繼續犯，應將持有之繼續行為一體觀察，不能割裂，無論持
    有之「最初行為」、「中間行為」、「行為終了」祇要有一
    在另案所處徒刑執行完畢五年以內者，即有累犯之適用（最
    高法院104年度台上字第3542號判決意旨參照）。經查，被
    告前①因犯竊盜罪，經臺灣臺北地方法院（下稱臺北地院）
    以104年度簡字第2313號判決判處有期徒刑2月，嗣經臺北地
    院以104年度簡上字第206號判決駁回上訴確定；②因犯竊盜
    罪，經臺北地院以104年度簡上字第218號判決判處有期徒刑
    2月（共2罪）確定；③因違反毒品危害防制條例案件，經臺
    北地院以105度審簡字第1210號判決判處有期徒刑4月確定；
    ④間因違反藥事法案件，經臺北地院以105年度審簡字第914
    號判決判處有期徒刑3月確定；⑤間因違反毒品危害防制條例
    案件，經臺北地院以105度審簡字第2092號判決判處有期徒
    刑2月確定；⑥間因犯詐欺及竊盜等罪案件，經臺北地院以10
    5年度審簡字第1213號判決分別判處有期徒刑3月、3月確定
    ；⑦間因犯竊盜罪，經原審法院以105年度審簡字第1319號判
    決判處有期徒刑2月確定，上開①至⑦所示之罪，經臺北地院
    以106年度聲字第1091號裁定應執行有期徒刑1年2月確定（
    下稱甲案），另⑧因犯竊盜罪，經臺灣新北地方法院以105度
    簡字第531號判決判處有期徒刑2月確定；⑨因犯竊盜罪、詐
    欺罪，經臺灣士林地方法院以105年度簡上字第64號判決判
    處有期徒刑3月、3月確定；⑩因犯偽造文書罪，經臺北地院
    以106年度訴字第610號判決判處有期徒刑3月確定，上開⑧至
    ⑩所示之罪，經臺北地院以107年度聲字第1926號裁定應執行
    有期徒刑9月確定（下稱乙案）；復因犯詐欺罪，經臺灣新
    北地方法院以106年度審易字第1650號判決判處有期徒刑1年
    1月確定（下稱丙案）；甲案於107年2月10日執行完畢，另
    接續執行乙案、丙案，嗣於107年5月24日假釋出監等情，有
    本院被告前案紀錄表1份在卷可稽。被告自103年間某時起，
    迄至109年3月10日為警查獲止，持有具殺傷力改造手槍及子
    彈，為繼續犯，其持有行為終了時，係於其前案執行完畢後
    5年內，依前揭說明，固為累犯，惟審酌被告前案所犯竊盜
    、毒品、藥事法等案件與本案，其保護法益、罪質類型、手
    段均不相同，尚難認被告有何刑罰反應力薄弱或具特別惡性
    之情，為免被告所受之刑罰超過其所應負擔之罪責，爰依司
    法院大法官釋字第775號解釋意旨，裁量不予加重其刑。
　㈤按刑法第62條規定，對於未發覺之罪自首而受裁判者，減輕
    其刑。此所謂「發覺」，並非以有偵查犯罪權責之機關或人
    員確知其人犯罪無誤為必要；如有確切之根據因而對犯人發
    生合理之懷疑，即足當之（最高法院89年度台上字第110號
    判決意旨參照）。查臺北市政府警察局士林分局以被告涉嫌
    違反槍砲彈藥刀械管制條例案件，報請臺灣士林地方法院核
    發搜索票，對被告處所執行搜索，因而查獲被告犯行，此有
    該院109年聲搜字第178號搜索票1份在卷可稽（偵查卷第69
    頁），本案既由員警持上開搜索票，前往被告上開住處執行
    搜索而當場查獲扣案槍彈，觀諸搜索票內應扣押物欄即已載
    明有關涉嫌槍砲案之其他不法贓證物，足認警方已掌握相關
    情資，合理懷疑被告犯行，始循線查獲，依前揭判決意旨，
    被告固於警方執行搜索時主動提出改造槍枝及子彈，亦屬對
    偵查機關已發覺之罪所為自白，難認符合刑法第62條自首規
    定。
  ㈥按槍砲彈藥刀械管制條例之罪，於偵查或審判中自白，並供
    述全部槍砲、彈藥、刀械之來源及去向，因而查獲或因而防
    止重大危害治安事件之發生者，減輕或免除其刑，同條例第
    18條第4項前段定有明文。被告為警查獲後，固供稱槍彈為
    「邱子軒」所贈，然無法提供該女詳細身分，復稱該女業已
    死亡，無從查知槍枝來源等情，有臺北市政府警察局士林分
    局109年11月9日北市警士分刑字第1093038482號函文1份在
    卷可參（原審卷第81頁），且被告取得上開槍彈後至為警察
    查獲前，亦未曾將槍彈交付第三者之情形，自難依前揭規定
    減輕其刑，附此敘明。
　㈦末按刑法第59條規定所謂「犯罪之情狀可憫恕」，本係指審
    酌刑法第57條各款所列事項以及其他一切與犯罪有關之情狀
    之結果，認其犯罪足堪憫恕者而言，必須犯罪另有特殊之原
    因與環境等，因在客觀上顯然足以引起一般同情，認為縱予
    宣告法定最低度刑猶嫌過重者，始有其適用（最高法院102
    年度台上字第870號判決參照）。本院衡以具殺傷力之改造
    槍枝及子彈均屬高度危險之物品，被告漠視法令，率爾持有
    具殺傷力之改造槍枝1支及子彈8顆，數量非少，且放置在隨
    時可供其拿取之住處內，期間長達6年，惡性非輕，對社會
    大眾安全與良善秩序造成重大危害，復查無被告有何特殊原
    因或環境而犯罪，在客觀上足以引起一般人同情之處，因認
    無依刑法第59條規定減輕其刑之必要，辯護人請求依刑法第
    59條規定酌減其刑等語，難認可採。
三、駁回被告上訴之理由：
  ㈠原審詳予審理後，為相同認定，復審酌被告明知不得任意持
    有槍彈，仍無視於法律禁止而無故持有前揭具有殺傷力之改
    造手槍及子彈，對社會秩序及公眾安寧已造成潛在危害，所
    為殊值非難，惟念其犯後坦承犯行之態度，持有槍彈期間並
    未持以從事其他不法行為，兼衡被告自陳入監前從事餐飲業
    、離婚、尚有未成年子女1名及父母由其扶養（原審卷第217
    頁），暨其持有槍彈之數量及期間、犯罪之動機、目的等一
    切情狀，量處有期徒刑3年4月，併科罰金新臺幣5萬元，及
    就罰金部分諭知易服勞役之折算標準；另就沒收部分說明：
    扣案改造手槍1支，屬槍砲彈藥刀械管制條例管制之物，為
    違禁物，應依刑法第38條第1項規定宣告沒收；扣案具有殺
    傷力之非制式子彈8顆，因業經試射，其彈藥部分已因擊發
    而燃燒殆盡，其餘部分亦裂解為彈頭及彈殼，已不具子彈之
    外型及功能，不屬於違禁物；扣案不具殺傷力子彈4顆，非
    屬違禁物，其餘扣案物，則與本案無關，爰均不予宣告沒收
    。經核其採證認事用法均無違誤，量刑亦屬允當，應予維持
    。至原判決雖未說明被告所犯構成累犯，但裁量不予加重其
    刑之理由，然結論與本院認定一致，本院予以補充說明即可
    ，附此敘明。　　
  ㈡被告上訴意旨略以：被告因一時糊塗、好奇，而持有本案槍
    彈，但未危及他人安全，僅單純持有，且積極配合檢警辦案
    ，勇於認錯，被告家中父母皆已年邁，並有7歲幼女需撫養
    照顧，請求給予改過自新之機會，從輕量刑云云。惟按刑事
    審判旨在實現刑罰權之分配的正義，故法院對有罪被告之科
    刑，應符合罪刑相當之原則，使輕重得宜，罰當其罪，以契
    合社會之法律感情，此所以刑法第57條明定科刑時應審酌一
    切情狀，尤應注意該條所列10款事項以為科刑輕重之標準，
    俾使法院就個案之量刑，能斟酌至當。至於量刑輕重，係屬
    事實審法院得依職權自由裁量之事項，苟其量刑已以行為人
    之責任為基礎，並斟酌刑法第57條各款所列情狀，而未逾越
    法定刑度或有濫用權限情事，即不得任意指為違法（最高法
    院75年度台上字第7033號判例、103年度台上字第36號判決
    意旨參照）。經核原審既於判決理由欄內詳予說明其量刑基
    礎，且敘明係審酌前揭各項情狀，詳如前述，顯已斟酌刑法
    第57條各款事由，並基於刑罰目的性之考量、刑事政策之取
    向以及行為人刑罰感應力之衡量等因素而為刑之量定，且以
    行為人責任為基礎，未逾越法定刑度，亦無違背公平正義之
    精神，客觀上不生量刑明顯失出失入之裁量權濫用情形，核
    屬法院量刑職權之適法行使，難認有何不當而構成應撤銷之
    事由可言。被告上訴意旨所指被告坦承犯行及家庭情形等節
    ，亦據原審列為量刑因子，因認原審量刑並未逾越法定刑度
    ，亦無裁量濫用之情形，所量之刑亦屬允當，並無應構成撤
    銷之事由。被告上訴意旨指摘原審量刑過重，為無理由，應
    予駁回。
據上論斷，應依刑事訴訟法第368條，判決如主文。
本案經檢察官劉畊甫提起公訴，檢察官許仲瑩到庭執行職務。
中　　華　　民　　國　　110 　年　　12　　月　　30　　日
                  刑事第九庭    審判長法　官  潘翠雪
                                      法　官  陳信旗
                                      法　官  俞秀美
以上正本證明與原本無異。
如不服本判決，應於收受送達後20日內向本院提出上訴書狀，其
未敘述上訴之理由者並得於提起上訴後20日內向本院補提理由書
（均須按他造當事人之人數附繕本）「切勿逕送上級法院」。
                                      書記官  謝崴瀚
中　　華　　民　　國　　110 　年　　12　　月　　30　　日